臺灣高等法院民事判決　　　　　 96年度上易字第322號
上　訴　人　甲○○
　　　　　　祥福物流企業有限公司
上　一　人
法定代理人　乙○○
訴訟代理人　潘維成律師
上列當事人間損害賠償事件，兩造對於中華民國96年2月13日臺
灣板橋地方法院94年度訴字第1712號第一審判決各自提起上訴，
經本院於96年8月21日言詞辯論終結，判決如下：
    主  文
原判決關於命祥福物流企業有限公司給付之金額超過新台幣拾參
萬柒仟伍佰貳拾元本息部分，及該部分假執行之宣告，暨命祥福
公司負擔訴訟費用之裁判均廢棄。
上開廢棄部分，甲○○在第一審之訴駁回。
甲○○之上訴及祥福物流企業有限公司之其餘上訴均駁回。
第一、二審訴訟費用關於祥福物流企業有限公司上訴部分，由甲
○○負擔十分之三，餘由祥福物流企業有限公司負擔；第二審訴
訟費用關於甲○○上訴部分，由其自行負擔。
    理  由
一、本件上訴人即被上訴人甲○○ (下稱甲○○)聲明求為判決
    ：(一)原判決關於駁回甲○○後開第(二)項之訴部分廢棄。(二)祥
    福物流企業有限公司（下稱祥福公司）應再給付甲○○新台
    幣（下同）96萬6,200元及自起訴狀繕本送達之翌日即民國
    （下同）94年11月5日起，至清償日止，按年息5%計算之利
    息。(三)祥福公司之上訴駁回。
    被上訴人即上訴人祥福公司聲明求為判決：(一)甲○○之上訴
    駁回。(二)原判決關於不利祥福公司部分廢棄。(三)上開廢棄部
    分，甲○○在第一審之訴駁回。
二、甲○○起訴主張：祥福公司係經營倉儲及物流配送業務，伊
    於94年4月6日將皇家俱樂部35年威士忌酒 (下稱系爭威士忌
    酒)共計1,876瓶委託祥福公司為倉儲管理後，僅於94年4 月
    13日通知祥福公司將其中之30瓶送交訴外人鄭文德，詎伊於
    94年7月4日至祥福公司存量時，發現僅餘672瓶，短少1,174
    瓶，經伊函請祥福公司協商解決，未獲置理，而系爭威士忌
    酒之市價為每瓶1,000元等情，爰本於倉庫關係及債務不履
    行損害賠償之法則，求為命祥福公司給付117萬4,000元及加
    付法定遲延利息之判決 (原審判命祥福公司給付20萬7,800
    元及自94年11月5日起，至清償日止，按年息5%計算之利息
    ；而駁回甲○○其餘之請求。兩造各就其敗訴部分聲明不服
    ，提起上訴)。
    祥福公司則以：甲○○係將系爭威士忌酒寄託在訴外人吉通
    物流有限公司 (下稱吉通公司)所承租位在桃園縣龜山鄉之
    倉庫 (下稱系爭倉庫)保管，而與吉通公司成立倉庫契約，
    嗣因吉通公司結束其在系爭倉庫之營業，改由伊承租系爭倉
    庫，並受讓吉通公司之營業設備，吉通公司乃將該倉庫內存
    放之物品轉委託伊公司繼續保管，並將倉租暨管理費用 (
    下稱倉管費用)讓與伊收取，故伊僅受讓吉通公司對於甲○
    ○之倉管費用債權，並未承擔吉通公司與甲○○間之倉庫契
    約；又甲○○寄放在系爭倉庫之系爭威士忌酒數量僅有936
    瓶，而非1,876瓶；又甲○○既非酒商，即不生所失利益之
    損害，縱認甲○○受有所失利益之損害，然依照95年度營利
    事業各業所得額暨同業利潤標準，其所得獲取之淨利每瓶亦
    僅有30元；又倘認伊應負損害賠償責任，則伊亦得以對甲○
    ○之倉管費用債權3萬3,973.368元，與甲○○之損害賠償債
    權主張抵銷等語，資為抗辯。
三、經查甲○○所有寄放在系爭倉庫之系爭威士忌酒數量，目前
    僅餘672瓶，而系爭倉庫目前係由祥福公司承租，祥福公司
    並曾向甲○○催收系爭威士忌酒之倉管費用3萬3,973.368元
    之事實，為兩造所不爭執，並有客戶貨品庫存明細表、倉管
    費用明細及客戶倉租明細表可證（見原審院卷9、24至27頁
    ），自堪信為真實。
四、甲○○主張兩造間成立倉庫契約，伊寄放在系爭倉庫之系爭
    威士忌酒數量共計1,876瓶，其市價為每瓶1,000元云云；而
    祥福公司則以前揭情詞置辯。經查：
(一)、依兩造所不否認為真正之客戶貨品庫存明細表及客戶倉租明
    細表所示 (見原審卷9、25頁)，系爭威士忌酒早在94年4月
    間即已寄放在系爭倉庫內，而祥福公司係在94年5月10日始
    辦畢公司設立登記，有公司設立登記表可證 (見原審卷36、
    37頁)，是系爭威士忌酒在94年4月間寄放在系爭倉庫時，祥
    福公司既尚未成立，則甲○○應無可能與祥福公司簽訂倉庫
    契約，再經參酌證人勞正光在原審證稱：「約在94年3月間
    ，他 (指甲○○)買了1,000瓶，1瓶370元，總共37萬元，錢
    也已付清了」、「我是酒的進口商.... 當時我跟原告 (指
    甲○○)說你也沒有地方放酒，吉通物流 (有限)公司我有認
    識的人，是否先把酒寄放在吉通物流 (有限)公司，原告說
    好」、「過了幾天後我有陪原告到吉通公司看現場狀況，及
    開台帳」 (見原審卷72、73頁)，且兩造所不否認為真正之
    訴外人鄭文德於94年4月13日所簽收之送貨單，復載有吉通
    公司之名稱 (見原審卷63、99頁)，益證甲○○將系爭威士
    忌酒寄放在系爭倉庫之初，應係與吉通公司簽訂倉庫契約。
(二)、惟按當事人之一方將其因契約所生之權利義務，概括的讓與
    第三人承受者，係屬契約承擔，與單純的債權讓與不同，非
    經他方承認，對他方不生效力(最高法院73年台上字第1573
    號判例參照)。查祥福公司既自認其繼吉通公司之後承租系
    爭倉庫，並接手保管存放在系爭倉庫內之系爭威士忌酒，嗣
    並以其自己名義向甲○○催收系爭威士忌酒自94年4月間起
    至同年6月間止之倉管費用 (見原審卷46、88頁；本院卷77
    頁背面、78頁)，且有倉管費用明細及客戶倉租明細表可稽
    （見原審院卷24至27頁），顯見祥福公司不僅受讓吉通公司
    對甲○○之倉管費用債權，亦承擔吉通公司對甲○○所負保
    管系爭威士忌酒之義務，是應認祥福公司係概括承受吉通公
    司與甲○○間所定倉庫契約之一切權利義務，而甲○○既主
    張倉庫契約係存在伊與祥福公司間，足見甲○○亦已承認上
    開契約承擔之效力，從而，祥福公司已因契約承擔而與甲○
    ○間就系爭威士忌酒成立倉庫契約。雖祥福公司抗辯伊僅受
    讓吉通公司對於甲○○之倉管費用債權云云，並提出吉通公
    司之法定代理人彭英哲與實際經營者彭及教所出具之讓渡切
    結書為證（見本院卷第114頁），惟甲○○已否認上開讓渡
    切結書之真正，且經核該讓渡切結書所載祥福公司所價購受
    讓者，僅係吉通公司之「生財設備、作業車輛、營運場所合
    約等一切有關吉通公司經營之軟硬體」，並不包括吉通公司
    對甲○○之倉管費用債權，復與上開事證不符，是上開讓渡
    切結書之真實性頗值可疑，自不足據為有利於祥福公司之認
    定。
(三)、雖甲○○主張：伊於94年3月間向勞正光購買並寄放在系爭
    倉庫之系爭威士忌酒數量為1,876瓶云云，並提出客戶貨品
    庫存明細表影本1份為證（見原審卷4頁)。惟查，上開客戶
    貨品庫存明細表固記載系爭威士忌酒之「最近入倉日期」為
    94年4月6日，「入倉數量」為1,876瓶，然亦記載「最近出
    倉日期」為94年6月29日，「出倉數量」為1,204瓶，再經參
    酌甲○○所不否認為真正之送貨單所示，系爭威士忌酒於94
    年6月29日之出貨數量僅為18瓶 (見原審卷66-1頁)，且甲○
    ○亦自認上開客戶貨品庫存明細表所載之「出倉數量」係累
    計之出倉數量 (見原審卷213頁)，是應認上開客戶貨品庫存
    明細表所載之「入倉數量」，亦係累計之入倉數量，方符文
    義解釋之一致性。又證人勞正光在原審證稱：「約在94年3
    月間，他 (指甲○○)買了1,000瓶，一瓶370元，總共37萬
    元」、「原告 (指甲○○)付錢後，我將其中的40瓶酒送到
    內湖... 是原告指定的，剩下的940瓶送到吉通物流 (公司)
    的林口公司.... 後來這940瓶的酒有陸陸續續領出來，都是
    原告叫我去領的」、「當初我送940瓶酒到吉通公司，後來
    吉通公司的人有通知我說酒有破掉，內外包裝都爛掉，因此
    我又把酒拿到外面重新包裝，再送回吉通公司，但送回時的
    數量就沒有940瓶那麼多，大概是900出頭.... 單據上何以
    記載1,876瓶我不清楚」、「這批酒是進口商倒店後欠人家
    錢要賣給我.... 我向進口商買價是370元，因為我與原告是
    好朋友，所以我是原價轉售原告，並沒有賺差價，菸酒稅一
    公升要185元，換算成本件每瓶0.7公升要129元的菸酒稅，
    我不可能賣他1,876瓶只賣37萬元」 (見原審卷72、73、212
    頁)，就系爭威士忌酒之購買數量一節，已與甲○○所為之
    上開主張不符，而甲○○雖不否認係以37萬元之總價向證人
    勞正光購買系爭威士忌酒，並提出94年3月21日之匯款申請
    書為證 (見原審卷215頁)，惟始終無法交待其購買系爭威士
    忌酒之單價，倘依甲○○所購入之系爭威士忌酒數量為
    1,876瓶計算，則每瓶單價僅為197元 (其計算式為：37萬元
    ÷1,876＝197元，元以下四捨五入，以下同)，經扣除甲○
    ○所不爭執之菸酒稅129元後，系爭威士忌酒之產銷成本每
    瓶僅為68元 (其計算式為197元－129元＝68元)，顯非合理
    。再徵諸甲○○所不否認為真正之出貨單記載，系爭威士忌
    酒於94年4月1日出貨予證人勞正光之數量為940瓶 (見原審
    卷60頁)，經核亦與證人勞正光所為之上開證詞相符，並與
    甲○○上開匯款日期相近，是綜合上開事證以觀，應認甲○
    ○寄放在系爭倉庫內之系爭威士忌酒數量，僅為其向證人勞
    正光所購買之1,000瓶之其中940瓶，至上開客戶貨品庫存明
    細表所載「入倉數量」1,876瓶，乃係因系爭威士忌酒有部
    分破損，經送交證人勞正光重為包裝後，再次送入系爭倉庫
    之累計數量，並非甲○○之實際購買數量，是祥福公司所為
    系爭威士忌酒係於94年3月24日第1次進貨940瓶，嗣於94 年
    4月1日出貨940瓶，再於94年4月6日第2次進貨936瓶之抗辯
    ，即屬可取。
(四)、次按受寄人保管寄託物受有報酬者，應以善良管理人之注意
    為之；又受寄人非經寄託人之同意，不得自己使用或使第三
    人使用寄託物，受寄人違反上開規定者，如有損害，並應賠
    償，民法第590條、第591條第1項、第2項前段分別定有明文
    ，此項規定，依民法第614條規定，並準用於倉庫契約。查
    系爭威士忌酒於94年4月6日寄放在系爭倉庫之數量既為936
    瓶，扣除甲○○所自認曾於94年4月13日出售其中之30瓶予
    訴外人鄭文德後 (見本院卷47頁)，應剩餘906瓶，惟依上開
    客戶貨品庫存明細表所載，系爭威士忌酒在系爭倉庫之剩餘
    數量僅為672瓶，短少234瓶，是系爭威士忌酒之保管人即祥
    福公司自應就上開短少數量之系爭威士忌酒去向，負證明責
    任。雖祥福公司抗辯：甲○○所寄存之系爭威士忌酒先後於
    94年4月8日、同年月12日、同年月14日、同年5月7日、同年
    月25日及同年6月29日，依序被提領72瓶、60瓶、18瓶、18
    瓶、36瓶及18瓶云云，並提出送貨單6紙為證 (見原審卷41
    至66-1頁)，惟經核上開送貨單上固註明寄託人為甲○○，
    但甲○○均未在其上簽收；再經徵諸證人勞正光在原審所證
    稱：「 (上開送貨單)上面有簽我名字都是我去領的」 (見
    原審卷72頁)，足見上開送貨單所載貨品，均係交付證人勞
    正光，而非甲○○；復經衡酌證人勞正光在原審所證稱：「
    沒有 (授權書)」、「因為我跟吉通公司的彭 (及教)經理很
    熟，所以吉通公司會讓我領酒」、「以前提貨我們都是先打
    電話給彭及教 (經理)，簽完名就去提貨」 (見原審卷74、
    212 頁)，可見吉通公司或祥福公司係在甲○○未出具授權
    書之情況下，即同意由證人勞正光提領系爭威士忌酒。雖證
    人勞正光另在原審證稱：「領走的數量及送貨的地址都是原
    告 (指甲○○)指示我的... 這些都是口頭約定的」、「當
    初我帶原告去入倉時是用我的名字入倉開台帳，所以只要我
    簽名就可以提貨，後來客戶名稱才改為原告甲○○的名字」
    ( 見原審72、73、212頁)，惟此非但為甲○○所否認，且依
    上開送貨單所示，其上所記載之寄託人亦均為甲○○，足認
    證人勞正光上開所為之證詞並不實在。是吉通公司或祥福公
    司在未經確認證人勞正光已否取得甲○○之授權，即任令證
    人勞正光取走系爭威士忌酒共計222瓶 (其計算式為：72＋
    60＋18＋18＋36＋18＝222)，並對於另外12瓶 (其計算式為
    ：234－222＝12)之去向始終無法交待，顯屬未盡其有償保
    管人應盡之善良管理人注意義務，依上開規定說明，自應就
    該短少之234瓶系爭威士忌酒對甲○○負損害賠償責任，而
    祥福公司為吉通公司與甲○○間所定倉庫契約之契約承擔人
    ，已如上述，則吉通公司對甲○○所應負之損害賠償責任，
    自應一併由祥福公司承擔。
(五)、末按損害賠償，除法律另有規定或契約另有訂定外，應以填
    補債權人所受損害及所失利益為限；又依通常情形，或依已
    定之計劃、設備或其他特別情事，可得預期之利益，視為所
    失利益，民法第216條第1項、第2項分別定有明文。又所謂
    所失利益，固不以現實有此具體利益為限，惟該可得預期之
    利益，亦非指僅有取得利益之希望或可能為已足，尚須依通
    常情形，或依已定之計劃、設備或其他特別情事，具有客觀
    之確定性 (最高法院95年度台上字第2895號判決參照)。查
    系爭威士忌酒乃證人勞正光以每瓶370元之價格出售予甲○
    ○，已如上述，則甲○○就上開短少之234瓶系爭威士忌酒
    ，即受有8萬6,580元之損害 (其計算式為：370元×234＝8
    6,580元)；又甲○○所購買之系爭威士忌酒數量，既高達
    1,000瓶，且嗣後復有以每瓶700元之價格，轉售其中之30
    瓶予訴外人鄭文德之事實 (見本院卷47、63、65、66頁)，
    顯見其向證人勞正光購買系爭威士忌酒，乃係出於轉賣以賺
    取差價為目的，再經參酌系爭威士忌酒乃屬市場流通之物，
    且依通常情形，應無不能轉賣之情事，是甲○○自亦受有上
    開短少234瓶系爭威士忌酒轉售價差之預期利益損失。又系
    爭威士忌酒之市價為每瓶1,000元，固據甲○○提出且為祥
    福公司所不否認為真正之送貨單與統一發票為證（見原審卷
    第28頁、第149頁），惟查上開單據均係由昇百隆菸酒有限
    公司 (下稱昇百隆公司)出具，甲○○並自認上開單據係伊
    向昇百隆公司購酒而取得 (見本院卷46頁背面)，則上開
    1,000元之售價，顯係昇百隆公司之售出價格，而非買入價
    格，又上開售價乃係昇百隆公司按代理商統一公告價販售，
    其進貨價格已不可考，業據昇百隆公司於96年7月5日函覆本
    院甚明 (見本院卷54頁)，則甲○○以其個人身分，是否能
    與代理商相同，以1,000元之高價售出，即非無疑，況徵諸
    甲○○前亦僅係以每瓶700元之價格出售予訴外人鄭文德，
    是綜合上情以觀，應認甲○○就系爭威士忌酒因轉售可得之
    預期利益為每瓶330元 (其計算式為：700元－370元＝330元
    )，故其就上開短少之234瓶系爭威士忌酒所受之預期利益損
    失為7萬7,220元 (其計算式為：330元×234＝77,220元)。
    又甲○○既非酒商，且其因轉售可得預期利益之事證又已如
    上述，則祥福公司以菸酒批發商95年度之同業利潤標準為據
    ( 見本院卷61頁)，所為系爭威士忌酒每瓶淨利僅為30元之
    抗辯，自不足取。從而，甲○○就上開短少之234瓶系爭威
    士忌酒原得請求祥福公司賠償之金額共計16萬3,800元 ( 其
    計算式為：8萬6,580元＋7萬7,220元＝16萬3,800元)。
(六)、惟甲○○既自認其尚積欠祥福公司倉管費用26,200元 (見原
    審卷179頁)，且為祥福公司所不爭執 (見原審卷203頁)，則
    祥福公司主張以其對甲○○之上開倉管費用債權2萬6,200元
    ，與其對甲○○所負之上開損害賠償債務16萬3,800元抵銷
    ，應屬可取。經抵銷後，甲○○尚得請求祥福公司賠償之金
    額僅為13萬7,600元（其計算式為：163,800元－26,200 ＝
    137,600元）。從而，甲○○請求祥福公司給付13萬7,600
    元及加付法定遲延利息，自屬有據；至逾此部分之請求，即
    屬無據。
六、綜上所述，甲○○本於倉庫關係及債務不履行損害賠償之法
    則，請求祥福公司給付13萬7,520元及自94年11月5日起 (見
    原審卷32頁)，至清償日止，按年息5%計算之利息部分，自
    屬應予准許；至逾此部分之請求，即屬不應准許。從而，原
    審就上開不應准許之其中7萬200元本息部分 (其計算式為：
    207,800元－137,600元＝70,200元)部分，所為祥福公司敗
    訴之判決，尚有未洽，祥福公司之上訴論旨指摘原判決此部
    分不當，求予廢棄改判，為有理由；就上開不應准許之其中
    96萬6,200元本息部分，所為甲○○敗訴之判決，並無違誤
    ，甲○○之上訴論旨指摘原判決此部分不當，求予廢棄改判
    ，為無理由；就上開應予准許部分，所為祥福公司敗訴之判
    決，並無不合，祥福公司之上訴論旨指摘原判決此部分不當
    ，求予廢棄改判，為無理由。
七、至兩造其餘之攻擊或防禦方法及未經援用之證據，經本院斟
    酌後，認為均不足以影響本判決之結果，自無逐一詳予論駁
    之必要，併此敘明。
八、據上論結，本件甲○○之上訴為無理由，祥福公司之上訴為
    一部有理由，一部無理由，依民事訴訟法第450條、第449條
    第1項、第78條、第79條，判決如主文。
中　　華　　民　　國　　96　　年　　 9　　月　　11  　日
                    民事第六庭
                        審判長法　官  林鄉城
　　  　　　　　　　　　　　　法　官  梁玉芬
　　　  　　　　　　　　　　　法　官  許紋華
正本係照原本作成。
不得上訴。
中　　華　　民　　國　　96　　年　　 9　　月　　12  　日
　　　　　　　　　　　　　　　書記官  潘大鵬
